臺灣橋頭地方法院刑事裁定　
110年度聲判字第41號
聲  請  人  林銘輝
代  理  人  潘欣愉律師
被      告  黃敬展



上列聲請人因被告過失傷害案件，不服臺灣高等檢察署高雄檢察
分署檢察長駁回再議之處分（110年度上聲議字第1724號），聲
請交付審判，本院裁定如下：
    主  文
聲請駁回。 
    理  由
一、按告訴人不服上級法院檢察署檢察長或檢察總長認再議為無
    理由而駁回之處分者，得於接受處分書後10日內委任律師提
    出理由狀，向該管第一審法院聲請交付審判，刑事訴訟法第
    258條之1第1項定有明文。本件聲請人即告訴人林銘輝以被
    告黃敬展涉犯過失傷害罪嫌為由提出告訴，經臺灣橋頭地方
    檢察署（下稱橋頭地檢）檢察官以110年度偵字第6498號、9
    249號為不起訴處分後，聲請人不服，聲請再議，嗣經臺灣
    高等檢察署高雄檢察分署（下稱高雄高分檢）檢察長以110
    年度上聲議字第1724號，認為再議無理由而駁回，該處分書
    於民國110年10月1日送達予聲請人，經聲請人委任律師於11
    0年10月8日向本院聲請交付審判等情，業據本院依職權調閱
    上開案卷核對無誤，並有刑事聲請交付審判狀上之本院收文
    戳章及刑事委任狀在卷可憑，是本件交付審判之聲請合乎法
    定程序要件，先予敘明。
二、聲請交付審判意旨略以：
  ㈠依道路交通事故現場圖，僅可說明聲請人的行車方向，並無
    法以此證明聲請人未停於外車道察看有無後方來車，何況監
    視器畫面已顯示有砂石車經過，益徵聲請人於道路交通事故
    談話紀錄表，稱有於外車道停下等砂石車經過才左轉之說法
    較符合事實，且若係聲請人突然左轉導致被告機車閃避不及
    而發生碰撞，依一般經驗法則，被告機車車頭碰撞位置應係
    聲請人機車左側車頭，而非左側車身及中柱。
  ㈡況且，原不起訴處分書及駁回處分書均以鑑定意見書及覆議
    意見書為依據，認定被告係行至泰安路227號對面，欲迴轉
    至對向車道返家才與告訴人發生碰撞，然被告長期住○○○路0
    00號（即小巷道旁第一間房屋），怎可能騎過頭再迴轉，此
    除與道路交通事故現場圖有出入外，亦與事實不符，故原不
    起訴處分書及駁回處分書認係聲請人突然左轉迴車導致被告
    閃避不及而造成本案車禍乙事，應有所違誤。
  ㈢另由被告於110年8月10日偵查庭時稱伊係騎在慢車道上，加
    上聲請人當時亦在慢車道上，因此根本無法發生如鑑定意見
    書及覆議意見書所述，兩車係在接近黃色中央分隔線碰撞，
    且由路口監視器畫面中顯示聲請人機車滑行速度與位置，應
    可推知兩車發生碰撞地點係接近快慢車道分隔線，而被告係
    超速騎乘於慢車道上，才導致閃避不及高速撞擊聲請人機車
    左側車身，造成聲請人機車噴飛越過黃色中央分隔線，故鑑
    定意見書及覆議意見書所認定之基礎事實有誤，其鑑定意見
    及覆議意見並不可採。再者，鑑定意見書及覆議意見書，對
    於被告無照駕駛規定，均錯誤援引道路交通管理處條例第21
    條之1第1項，可知覆議意見書僅是全文照抄鑑定意見書，未
    就本案為實際調查鑑定，才會犯此明顯錯誤，造成本案車禍
    事故之鑑定覆議會淪為形式，因此聲請人才會於偵查時請求
    就本案送請國立交通大學車輛行車事故研究中心再為鑑定，
    惟檢察官並未為之。
  ㈣原不起訴處分書及駁回處分書均以基礎事實認定有誤之鑑定
    意見及覆議意見為根據，未審酌聲請人所指摘不利被告之事
    證，且原不起訴處分書及駁回處分書所載理由與事實不符，
    違反經驗法則、論理法則及證據法則，偵查程序顯未完備，
    不起訴處分理由亦有違法。　　
三、按刑事訴訟法第258 條之1 至258 條之4 規定告訴人得向法
    院聲請交付審判之制度，係對於檢察官不起訴或緩起訴裁量
    權制衡之外部監督機制，法院之職責僅在就檢察官所為不起
    訴或緩起訴之處分是否正確加以審查，依此立法精神，刑法
    第258 條之3 第3 項規定法院就交付審判之聲請為裁定前「
    得為必要之調查」，此調查證據之範圍應以偵查中曾顯現之
    證據為限，不得就告訴人新提出之證據再為調查，亦不可蒐
    集偵查卷以外之證據，否則將與刑事訴訟法第260 條規定之
    再行起訴制度混淆不清。且法院裁定交付審判之前提，必須
    偵查卷內所存證據已符合刑事訴訟法第251 條第1 項規定「
    足認被告有犯罪嫌疑」之檢察官應提起公訴之情形，亦即該
    案件已經跨越起訴門檻，否則，縱或法院對於檢察官所認定
    之基礎事實有不同判斷或認其所載理由有違背經驗法則、論
    理法則及證據法則之情形，但如該案件仍須另行蒐證、偵查
    ，始能判斷應否交付審判者，因交付審判審查制度並無如同
    再議救濟制度得發回原檢察官繼續偵查之設計，法院仍應依
    同法第258 條之3 第2 項前段規定，以聲請為無理由裁定駁
    回。 
四、經查：
  ㈠本件聲請人對被告提出過失傷害之告訴，經橋頭地檢署檢察
    官偵查終結後，認應為不起訴處分，其理由略以：
    ⒈依道路交通事故現場圖、道路交通事故調查報告表㈠、㈡-1
      、道路交通事故談話紀錄表、現場照片、監視器影像擷取
      照片等資料所示，可知被告原行駛在聲請人同向左後方，
      行經肇事地點時，聲請人突然迴轉，聲請人機車左側車身
      因而與被告機車前車頭發生碰撞，堪認本件道路交通事故
      發生之原因，應係聲請人迴轉前未看清來往車輛所致，又本
      件經送鑑定且鑑定意見據覆：林銘輝左轉（迴車）前未讓來
      往車輛、行人先行，為肇事原因；黃敬展無肇事因素等語，
      足認被告所辯：我當時騎車沿泰安路往東直行，林銘輝騎
      在我右邊跟我並行，他要左轉沒有打方向燈，我反應不過
      來，我車速30幾，他左轉時我車頭與他左側車身碰撞等語
      。
    ⒉綜觀卷內資料，並無其他積極證據足以佐證被告確有超速之
      情事。是本件既係聲請人左轉（迴車）前未讓來往車輛、行
      人先行因而發生碰撞，被告實無法防範，應無駕車過失行為
      可言。又被告於其車道上正常行駛，當可信賴他人亦能遵守
      交通規則並盡同等注意義務，被告對於聲請人違規行為，
      當無應注意能注意而不注意之過失情形。聲請人違規之舉
      措，並非被告所得預見，亦無預防之可能，自不得遽以過失
      傷害罪嫌相繩。　　
　 ㈡聲請人不服，聲請再議，經高雄高分檢署以110年度上聲議
    字第1083號處分駁回再議，其理由略以：
　　⒈聲請人與被告均陳述係因聲請人駕駛重型機車沿泰安路西
      向東行駛而行至泰安路227號前迴轉時與被告車輛發生碰
      撞乙情，而觀諸卷附道路交通事故現場圖、事故現場照片
      及路口監視器錄影畫面顯示等證據資料可知，於本件車禍
      發生前，被告原行駛在聲請人同向左後方，行經肇事地點
      時，聲請人突然迴轉，被告機車前車頭因而與聲請人機車
      左側車身發生碰撞，足徵本件應係聲請人在左轉迴車前未
      讓來往車輛先行，致與同向後方駛來之被告機車撞擊而發
      生事故甚明。
　　⒉衡諸常情，被告既係沿美濃區泰安路西向東方向直行，原
      可信賴行經上開道路時，聲請人亦會遵守上開道路交通安
      全規則之規定，不會任意貿然迴車，然聲請人竟未依交通
      安全規則之規定，在汽車迴車前，應暫停並顯示左轉燈光
      或手勢，看清無來往車輛，並注意行人通過，始得迴轉，
      竟貿然左轉迴車，致同方行向行駛於左側之被告機車與聲
      請人所騎乘機車發生擦撞，被告對此聲請人突然左轉迴車
      之行為，應無從事先預見，而得有足夠之反應時間以避免
      車禍發生之可能性，實難認被告客觀上有何預見或避免之
      可能，是被告辯稱因無法想像會有機車突然迴車，伊才會
      來不及反應等語，尚非無據。
　　⒊聲請人雖一再指稱被告有超速行駛之行為，然綜觀卷內資料
      ，並無其他積極證據足以佐證被告確有超速情事。況一般
      路段速限之規範目的，係為避免行駛在該路段上之車輛車
      速過快而發生追撞，非為防範對方突然左轉迴車所為之限
      速，是被告縱有超速駕駛之違規行為，亦難認與本案車禍
      之發生必有相當因果關係。又領有駕照者方得駕車在道路
      上行駛，固係政府之行政管理規定，違反此規定而駕車者
      ，雖應接受行政制裁，但未必造成他人死亡之結果。是以
      被告無照駕駛雖屬行政不法，但依通常經驗而為客觀之審
      查，無照駕駛不必然皆發生肇事致人死亡之結果，二者尚
      難認有因果關係，此部分亦難為不利於被告之認定。從而
      ，本件車禍之肇事因素係聲請人左轉（迴車）前未讓來往車
      輛、行人先行所致，而被告騎乘機車並無肇事因素，此部
      分高雄市政府交通局車輛行車事故鑑定委員會、高雄市車輛行車
      事故鑑定覆議會亦同此認定，有鑑定意見書及覆議意見書
      各1份在卷可佐，是被告所辯自堪以採信，應認被告之駕
      駛行為並無過失，而難遽論以過失傷害罪責。 此外，復查
      無其他積極證據足認被告有何過失傷害之犯行，應認其罪
      嫌不足。
五、聲請人雖以上開理由聲請交付審判，惟查：
  ㈠聲請人於員警製作道路交通事故談話紀錄表時陳稱：我沿泰
    安路西往東方向外車道直行，等砂石車經過，看沒有車要左
    轉回去，左側車身被撞到等語（見警卷第53頁）；於警詢時
    陳稱：我於109 年9 月1日9 時35分許，騎乘車牌號碼000-0
    000號普通重型機車，沿泰安路（西向東）行駛至同路段225
    號前迴轉，當時我行駛於慢車道，我有打左轉方向燈，因當
    時同向有一台大型拖板車經過，所以我減速至停止，並注意
    有無來車後，再從巷口無雙黃線處左轉至泰安路225號的住
    居所，對方從慢車道左後方高速行駛，未能及時煞車，導致
    我於慢車道某處遭追撞，刮地滑行至泰安路227號前等語（
    見警卷第9頁）。依聲請人所述，可知案發前其與被告均行
    駛於外側車道，聲請人騎乘機車之位置係在被告機車右前方
    ，聲請人欲左轉至泰安路225號。
  ㈡被告於警詢時供陳：我於109年9月1日9時35分許，我駕駛021
    -BJV號普通重型機車沿美濃區泰安路西向東直行，突遭外側
    車道，林銘輝所駕駛MSL-3512號的機車沒打左轉方向燈，切
    左急轉，導致我沒有反應時間，而造成兩車擦撞等語（見警
    卷第1頁）；於偵查中供稱：我當時騎車沿泰安路往東直行
    ，林銘輝騎在我右邊跟我並行，他要左轉沒有打方向燈，我
    反應不過來，我車速30幾，他左轉時我車頭與他左側車身碰
    撞等語（見偵一卷第35-36頁）。依被告所述，可知案發時
    聲請人機車與被告機車原均行駛於外側車道，因聲請人左轉
    ，致被告閃避不及因而發生碰撞。
  ㈢依道路交通事故現場圖所示及現場照片（見警卷第41、47頁
    ），可見被告機車倒地位置位於內側車道與外側車道分隔線
    處，聲請人機車則滑行至對向車道泰安路227號前；另依肇
    事現場聲請人機車之刮地痕起始痕跡所示，可見係在泰安路
    225號前內側車道，被告機車之刮地痕起始痕跡則位在泰安
    路225號前內側車道上，靠近內、外側車道分隔線；佐以監
    視器翻拍畫面所示，可見畫面時間09：25：04秒聲請人機車
    倒地後向左前滑行。從而，依據聲請人、被告陳述之行向、
    事故現場圖、現場照片及路口監視器錄影畫面，堪認聲請人
    騎乘車牌號碼000-0000號普通重型機車，被告騎乘車牌號碼00
    0-000號普通重型機車，渠等於民109 年9 月1日9 時35分許
    ，原均沿高雄市美濃區泰安路由西往東方向行駛外側車道，聲
    請人機車於案發前係在被告機車右前方，聲請人行經泰安路
    段欲左轉前往泰安路225 號時，被告機車當時位置係在內側
    車道與外側車道分隔線處附近，閃避不及，2 車於內側車道
    與外側車道間附近發生碰撞，聲請人機車滑行因而至泰安路
    227號前。
  ㈣本案被告並無過失：
　　⒈被告有無超速乙節，本案交通事故發生時，被告行駛路段
      之速限為時速50公里，此有道路交通事故調查報告表㈠在
      卷可參（見警卷第49頁），被告於警詢時自稱時速僅40公
      里（見警卷第2 頁），並未逾越速限，又因本案並無現場
      監視錄影器或行車紀錄器錄影畫面拍攝到被告車輛撞擊畫
      面，實難逕行研判被告所騎乘機車之車速，亦難以車損照
      片推論被告必有超速，故依卷存客觀證據難以論斷被告有
      超速之過失。
　　⒉關於被告是否未注意車前狀況乙節，被告於警詢中證稱：
      我沿泰安路西往東方向直行，發生本案交通事故前我有看
      到被告，但聲請人車輛突然從外側車道切左急轉，導致我
      沒有反應時間，造成兩車擦撞等語（見警卷第1 至2 頁）
      ；偵查中陳稱：我騎乘機車沿泰安路西往東方向直行，聲
      請人騎在我右邊跟我並行，他左轉我反應不及，聲請人車
      頭與我的左側車身碰撞等語（見偵卷第35至36頁）。依被
      告所述，案發時聲請人係突然左轉致其反應不及，兩車因
      而發生碰撞。又依聲請人於警詢時自承：本案事故發生前
      ，有一台大型拖板車經過，導致我沒有看到被告，我待拖
      板車經過後左轉，被告從慢車道左後方行駛而來，見我左
      轉未能及時剎車等語（見警卷第9 頁），堪認聲請人左轉
      前因有拖板車經過，故未注意到被告行駛而來即貿然左轉
      ，致未及剎車即發生碰撞，核與被告所述相符，是被告所
      述應堪採信。基此，本案係因聲請人突然左轉，被告是否
      有足夠之反應時間，得採取必要安全措施以閃避聲請人機
      車，實有高度可疑，尚難認被告有此部分之過失。
　㈤聲請人雖辯稱聲請人有於外車道停下等砂石車經過才左轉，
    倘若聲請人突然左轉導致被告機車閃避不及而發生碰撞，依
    一般經驗法則，被告機車車頭碰撞位置應係聲請人機車左側
    車頭，而非左側車身及中柱等語。然縱使聲請人有於外側車
    道先停等砂石車乙節屬實，仍無從以此推論聲請人於砂石車
    經過後，仍有確認來車後始左轉，此由聲請人前開自承：有
    一台大型拖板車經過，導致我沒有看到被告等語，益徵聲請
    人並未確認來車即突然左轉。至被告機車撞擊聲請人機車何
    部位，此應與被告遇有危險時之反應程度有關，而一般人遇
    有危險時之反應程度不一，尚難以車輛撞擊位置推論聲請人
    並非突然左轉，聲請人此部分主張，尚難憑採。
  ㈥關於本案肇事因素為何乙節，經送高雄市政府交通局車輛行車事
    故鑑定委員會、高雄市車輛行車事故鑑定覆議會鑑定，認為本
    件車禍之肇事因素係聲請人左轉（迴車）前未讓來往車輛、行
    人先行所致，而被告騎乘機車並無肇事因素，有鑑定意見書
    及覆議會覆議意見書等在卷可參（見警卷第29-30頁；偵一
    卷第39-40頁）。檢察官依卷內證據資料，並參考上開鑑定
    結果，認聲請人駕駛機車沿泰安路西向東行駛而行至泰安路
    227號前迴轉時與被告機車發生碰撞，聲請人案發當時係為
    迴車行為，而認係違反道路交通安全規則第106 條第5 款之
    汽車迴車前，未讓來往車輛、行人先行之規定。然觀諸前開
    聲請人及被告歷次所陳，均未曾提及聲請人有行駛至泰安路
    227號前迴轉之情形，則聲請人是否確有在泰安路227號前迴
    轉，已有所疑。再觀諸被告機車倒地位置，並非靠近泰安路
    227號前，且聲請人機車與被告機車之刮地痕起始點均係在2
    25號前之內側車道上。從而，聲請人機車應係行至泰安路22
    5號前欲左轉而與被告機車，於內、外側車道分隔線處附近
    發生碰撞，此經本院認定如前。是檢察官認定係在泰安路22
    7號前欲迴轉時發生碰撞之事實容屬有誤，聲請人主張聲請
    人並未迴轉、兩車並非在接近黃色中央分隔線發生碰撞等節
    ，尚屬有據。
  ㈦檢察官認定被告並無超速行駛、未注意車前狀況或未採取必
    要安全措施之過失，所為證據取捨及事實認定之理由，並無
    違背經驗法則或論理法則之情事。依前開說明，本院是否准
    予交付審判，仍須視偵查中曾顯現之證據是否足認被告涉犯
    該罪嫌疑重大，已達起訴之門檻。被告對於本案交通事故之
    發生並無過失，已如前述，從而檢察官縱使就聲請人所涉過
    失態樣之認定有所違誤，尚無法遽為對被告不利之認定。此
    外，經核全案卷證，亦無其他證據資料足證被告於本案交通
    事故有何過失情節。又鑑定意見本屬偵查機關對於本件車禍
    肇事責任歸屬之參考，檢察官依卷內證據資料，已足認定被
    告就本件車禍之發生並無過失，自無另囑託其他機關再為鑑
    定之必要。況偵查中，就證據之取捨及事實之認定乃屬承辦
    檢察官之職責，如其職權之行使並無違背經驗法則與論理法
    則，即難認有何不當，非謂一經被害人、聲請人或被告聲請
    ，檢察官即負有調查之義務。是原偵查檢察官未依聲請人之
    聲請再送國立交通大學車輛行車事故研究中心鑑定，難認有
    何疏未調查證據之違。
六、綜上所述，本件原不起訴處分及駁回再議聲請處分意旨以聲
    請人駕駛機車沿泰安路西向東行駛而行至泰安路227號前迴
    轉時與被告車輛發生碰撞，違反道路交通安全規則第106 條
    第5 款規定乙節雖有違誤，然本院依職權調取全部偵查卷宗
    詳加核閱後，仍認依本案偵查中曾顯現之證據，尚乏相關事
    證堪認被告有何過失傷害之犯行，此外，聲請人聲請交付審
    判之理由，均不足以動搖或變更原不起訴處分及再議駁回處
    分之本旨，本件無法認定被告有犯罪嫌疑至檢察官應提起公
    訴之情形，而尚未跨越起訴門檻，依前揭說明，本件聲請交
    付審判，為無理由，應予駁回。
七、依刑事訴訟法第258 條之3第2項前段，裁定如主文。
中　　華　　民　　國　　111 　年　　6 　　月　　23　　日
                  刑事第五庭    審判長法  官  林永村
                                      法  官  黃志皓
                                      法  官  徐右家
以上正本證明與原本無異
本裁定不得抗告。
中　　華　　民　　國　　111 　年　　6 　　月　　23　　日
                                      書記官  周素秋